【裁判字號】    90,易,802
【裁判日期】    901008
【裁判案由】    偽造文書等
【裁判全文】
臺灣板橋地方法院刑事判決                            九十年度易字第八○二號
    公  訴  人  臺灣板橋地方法院檢察署檢察官
    被      告  丙○○
    選任辯護人  吳忠勇律師
右列被告因偽造文書等案件，經檢察官提起公訴（八十九年度偵字第二一七四九號）
，本院判決如左：
    主  文
丙○○無罪。
    理  由
一、公訴意旨略以：被告丙○○明知其於民國八十六年一月間，已將所有之牌照ＧＦ
    ─九五六五號自用小客車出售予不詳姓名之沈先生，因積欠巨額牌照費故未將身
    分證交給沈先生至監理所辦過戶，嗣該車經輾轉由乙○○買受駕駛，為恐出事惹
    上麻煩，竟未指定犯人，於八十六年十一月十日晚上七時許，至臺北縣警察局海
    山分局埔墘派出所，虛報上述汽車於同年十一月七日上午七時許在臺北縣板橋市
    ○○路○段一五六號前失竊，報請該管機關協助偵查竊盜罪嫌犯，並取得上開派
    出所開具之失竊證明單，旋至交通部公路局臺北區監理所辦理「逾期註銷」，使
    不知情之監理所承辦職員登載於職務上所製作之汽、機車各項異動登記書上，足
    生損害於監理所管理汽車異動之正確性及乙○○之權益。嗣乙○○於八十七年二
    月八日駕駛上述汽車行經苗栗縣尖山省道，為警誤認係竊盜嫌疑犯查獲云云，因
    認被告丙○○涉犯刑法第一百七十一條第一項之未指定犯人誣告罪及刑法第二百
    十四條之使公務員登載不實罪嫌。
二、按犯罪事實應依證據認定之，無證據不得推定其犯罪事實，如不能證明被告犯罪
    者，應諭知無罪之判決，刑事訴訟法第一百五十四條、第三百零一條第一項分別
    定有明文。所謂認定犯罪事實之證據，係指足以認定被告確有犯罪行為之積極證
    據而言，苟未能發現相當證據，或證據不足為不利於被告事實之認定時，即應為
    有利於被告之認定，更不必待何有利之證據，亦不能以推測或擬制之方法，以為
    裁判基礎（最高法院二十九年上字第三一○五號、四十年台上字第八六號、五十
    六年度台上字第八○七號判例意旨參照）。又告訴人之告訴，係以使被告受刑事
    追訴為目的，其指訴是否與事實相符，仍應調查其他證據，以資審認，必被害人
    所述被害情形，無瑕疵可擊，且就其他方面調查與事實相符，始足據為有罪判決
    之基礎（最高法院五十二年臺上字第一三○○號判例及八十一年度台上字第三五
    三九號判決意旨參照）。
三、公訴人認被告丙○○涉嫌誣告兼使公務員登載不實，無非以告訴人乙○○之指述
    、其所提出之榮財汽車有限公司（以下簡稱為「榮財公司」）工作單及臺灣新竹
    地方法院檢察署八十七年度偵字第一一八六號不起訴處分書立論。訊據被告堅決
    否認犯罪，辯稱：(1)伊於八十五年十一、二月間用畢ＧＦ─九五六五號汽車，將
    之停放在臺北縣板橋市○○路一五六號旁後，嗣因與前妻分手，旋即搬至三重市
    ○路○街一○九巷三號四樓處賃居，未再使用該車，其後偶於八十六年十一月七
    日返回板橋市○○路老家探望母親及子女時，路過三民路發現原停放在該處之Ｇ
    Ｆ─九五六五號汽車不見，始向警局申報失竊，此前既未委託榮財公司修理或出
    售該車予沈先生、甲○○、戊○○、被告等人，且未收到任何罰單，至伊前於臺
    灣新竹地方法院檢察署時陳稱曾接獲告訴人電話乃在庭外候訊時受告訴人再三懇
    求，始為其美言，實則從未與被告見面或接到其要求過戶之電話，根本不知該車
    有轉售他人之事，(2)告訴人前科累累，且其陳述前後矛盾，與甲○○所證亦不相
    符，不應採信，(3)ＧＦ─九五六五號汽車牌照乃由主管機關自行註銷，非由伊持
    失竊證明單向監理機關申辦異動登記或報廢等語，並請求訊問證人張美枝。經查
    ：
  (一)告訴人先稱伊於八十六年八月二十日交付二萬元予戊○○，由戊○○交給ＧＦ─
    九五六五號汽車，原約定交付切結書後支付尾款，惟此後雙方即未再連絡，亦未
    交付買賣契約云云（見告訴人於八十七年二月十三日在內政部警政署國道公路警
    察局第一警察隊尖山小隊訊問筆錄），次稱ＧＦ─九五六五號係被告賣給榮財公
    司之沈先生，沈某轉售予戊○○，戊○○再出售予伊云云（見八十九年十月二十
    日告訴狀），繼稱ＧＦ─九五六五號汽車係被告售予榮財公司之沈先生，沈某售
    予甲○○，甲○○轉售予戊○○，戊○○再轉售兼交付行車執照正本予伊，嗣戊○○即失去聯絡，伊為辦理過戶向甲○○追查ＧＦ─九五六五號汽車來源時，甲○○始告知車輛係購自榮財汽車之沈先生，並交付修車工作單為憑云云（見八十
    九年十二月二十八日告訴理由續狀），旋又改稱ＧＦ─九五六五號汽車係甲○○
    委託戊○○出售予伊，當時約定由伊逕找車主辦理過戶手續，並言明過戶完成後
    再付尾款五千，惟交車後戊○○即失去聯絡，工作單係交車後、出事前即交付尾
    款後由戊○○交付云云（見本院九十年五月十六日訊問筆錄），就車輛買賣之流
    程、工作單由何人交付、過戶手續應找何人辦理及尾款是否付清各節，前後所述
    岐異；而甲○○證稱伊係自綽號「六哥」之不詳姓名男子取得ＧＦ─九五六五號
    汽車，於八十六年七月入監前後至今並未親自或委託戊○○出售該車予乙○○，
    更未送修該車或執有、交付前述工作單（見本院九十年七月十八日訊問筆錄）；
    且全省名喚戊○○之七名年如甲○○所供長渠一、二歲者到庭復均否認曾送修、
    出售前開車輛（見本院九十年九月二十四日訊問筆錄）；至告訴人所提出之榮財
    公司工作單，並非被告售車之買賣契約或轉讓憑證，其內僅有之修理項目、價格
    及車主「沈先生」等簡略文字，尚難據以傳喚委託人或技工查證送修之事實；參
    以曾在前開單據上載地點臺北市○○路○段一○○號之一負責烤漆之丁○○，迭
    經本院傳拘無著，其弟即榮財公司負責人郭林濱到庭亦陳稱丁○○現所在不明，
    工作單乃該烤漆場所自設之格式，非設在臺北市○○○路之榮財公司制式單據，
    伊不識沈先生，更未受託維修ＧＦ─九五六五號汽車（見本院九十年九月二十四
    日訊問筆錄）；此外告訴人迄未提出其他足以辯明伊究如何取得該車之證據，即
    無從證明該車係被告售予沈先生或託其送修、再輾轉售予告訴人。
  (二)ＧＦ─九五六五號汽車最初是否經由被告本人或其所委託人賣出，甚或有無失竊
    ，與告訴人是否因買賣關係取得該車，乃屬互不相涉之二事，且依前揭工作單、
    甲○○及戊○○等人之證詞均無法建立告訴人與被告間前後持有該車之關聯，是
    臺灣新竹地方法院檢察署檢察官前以八十七年度偵字第一一八六號處分書對告訴
    人處分不起訴，亦僅能認其無竊盜罪嫌，要難執以反推該車係由被告出售或其原
    已知悉告訴人買車之事實。
  (三)被告於向警申報前，欲知ＧＦ─九五六五號汽車非已失竊或有他人買受，可得想
    像之途徑，計有自行出售或送修、委由甲○○或戊○○出售、託由沈先生送修或
    處分、申報前仍自行使用或經由他人轉告等五種，前三者依照右述理由，應予排
    除；而依卷附交通部公路局臺北區監理所九十年三月二十二日(五)九○─四五三─
    六─○七一七三號函、九十年五月四日北一字第九○一○四三七號函、九十年
    六月二十六日(五)九○─四五三─六─一八九一一號函、臺北縣警察局海山分局九
    十年五月二十二日海警交民字第一二七八○號函、內政部警政署國道公路警察局
    第六警察隊九十年五月二日公警國六刑字第○七一八七號函、九十年六月十二
    日公警國六刑字第○九七六六號函、臺北縣警察局三重分局九十年六月二十二
    日重警一交字第一九二四三號函所附之舉發違反道路交通管理事件通知單十六
    紙、違反道路管理事件未繳納明細表一紙、退回信封一紙影本、違規採證照片十
    一幀所示，該車自八十六年四月十二日起至同年八月十五日止共十六次違規均係
    逕行舉發，其違規採證照片皆未攝得駕駛人之影像，且積欠罰鍰未繳，被告復否
    認各該違規行為係伊駕駛，其舉發通知單則均逾期招領退領，未由被告簽收；至
    該車於八十六年十月十九日下午五時三十五分許在高雄市○○路南華夜市旁違規
    停車為警拖吊，繼於八十六年十一月十二日早上五時四十一分許在國道一號高速
    公路北向一六二公里處被警盤查，依告訴人所述及高雄市政府警察局九十年三月
    三十日高市警交行字第二○二四三號函所附領據、民間拖吊妨害交通車輛保管通
    知單、拖運費帶存根、保管費存根等影本、內政部警政署國道公路警察局第三警
    察隊九十年五月十五日公警國三刑字第○六二二○號函所附第0000000
    號舉發違反道路交通管理事件通知單所載乃係告訴人所為，即均無從據以認定申
    報失竊前該車仍由被告駕駛。又被告於臺灣新竹地方法院檢察署八十七年三月十
    日訊問時固供稱：「（車子查到前，被告有與你聯絡過？）有的，他要找我辦過
    戶，我說我車子丟掉了」，然未敘明受通知之時點，而告訴人駕駛ＧＦ─九五六
    五號汽車先後於八十六年十月十九日及同年十一月十二日違規為警舉發，已如前
    述，對照其陳稱：「（到何時才去找車主辦理過戶？）我在六合夜市被拖吊時，
    我就去找他避免他被罰雙倍，：：因為行照上面沒有被告的地址，我是接到罰單
    才知道他的地址，我是十一月十二號那次收到罰單之後，才有真正去找被告，第
    一次我有去找他但沒有找到，：：（第二次罰單被開之後，才去被告家貼紙條，
    他才跟你聯絡的？）是的 (又改稱第二次開發單時是要找他過戶的)。（是你第
    二次被開罰單之後，被告才打電話跟你聯絡？）是的，正確的，我之前要找他都
    聯絡不到，我被查扣的那張行照沒有地址。：：我去找被告時沒有在他家見到他
    面，但我朋友去他家找好多次也沒有見到他，他母親很生氣，我是到地檢署才第
    一次見到他本人的」、「我是被開罰單之後我才自己去找被告的，不是陳他們叫
    我去找被告的。（第一次被開罰單之後有去找被告但沒有找到，第二次被開罰單
    才找到被告的？）第一次我有去找但沒有找到，第二次開罰單之後我還有去找他
    ，當時被告的母親很生氣都不開門也不讓我進去，我都在樓下等被告，我都沒有
    直接見到被告的面。：：（接到被告電話時，當時第二張罰單開了沒有？）我在
    新竹接到他的電話，當時行照已經被扣了，我是在八十六年十一月十二號被開罰
    單時行照就被扣了」（見本院九十年四月十九日、同年五月十六日訊問筆錄），
    顯見告訴人縱曾找過被告，最早聯繫上之時點亦在八十六年十一月十二日被警盤
    查之後，被告於此前之同年月七日即到警局申報，自不可能因此獲悉該車已由他
    人買受之事。
  (四)被告以自己名義申報ＧＦ─九五六五號汽車失竊，警察機關就所申告之事實，應
    依職權調查其真偽，是其依被告申報之內容填具受理各類案件紀錄或輸入電腦、
    製作筆錄等文書，僅為偵查之資料，尚與刑法第二百一十四條之罪須一經他人聲
    明或申報，公務員就該不實聲報之事項即有登載義務之構成要件不符（最高法院
    七十三年臺上字第一七一○號判例、七十九年度上易字第三九六八號判決意旨參
    照）。又交通部公路局臺北區監理所八十九年十二月十五日北監一字第八九三
    二五五七號函雖記載ＧＦ─九五六五號汽車之牌照狀態係「逾檢註銷」云云，然
    該監理所九十年三月二十二日(五)九○─四五三─六─○七一七三號函明示，被告
    未曾向監理所辦理ＧＦ─九五六五號汽車之註銷手續，該車之牌照係因其逾期六
    個以上未參加原訂於八十五年三月三十日之定期檢驗，乃按道路交通管理處罰條
    例第十七條第一項規定逕予註銷，即非因被告申報失竊所致。
三、綜覈上述，告訴人指控丙○○誣告，並無能認與事實相符之佐證，公訴人僅憑其
    片面、且有嚴重瑕疵之指述，即遽行起訴被告未指定犯人誣告，其證據顯有不足
    ，就ＧＦ─九五六五號牌照逾期註銷部分則純屬誤會，此外復查無被告有何其他
    誣告或使公務員登載不實犯行之積極證據，揆諸首揭說明，其被訴該二罪名亦屬
    不能證明其犯罪，應為無罪之諭知。
據上論斷，應依刑事訴訟法第第三百零一條第一項，判決如主文。
中      華      民      國    九十      年      十      月      八      日
                                      臺灣板橋地方法院刑事第五庭
                                          法  官  周建興
右正本證明與原本無異。
如不服本判決，應於判決送達後十日內，向本院提出上訴狀。
                                          書記官  許清秋
中      華民      國    九十      年      十      月      八      日


司法院資訊處製作；財團法人民間司法改革基金會備份。
